【裁判字號】    98,上易,339
【裁判日期】    980630
【裁判案由】    竊盜
【裁判全文】
臺灣高等法院臺南分院刑事判決         98年度上易字第339號
上  訴  人  臺灣臺南地方法院檢察署檢察官
被      告  乙○○
上列上訴人因被告竊盜案件，不服臺灣台南地方法院97年度簡上
字第387號中華民國98年3月26日第一審判決（聲請簡易處刑案號
：臺灣台南地方法院檢察署97年度偵字第9033號），提起上訴，
本院判決如下：
    主  文
原判決撤銷。
乙○○犯攜帶兇器竊盜未遂罪，處有期徒刑肆月，如易科罰金，
以新臺幣壹仟元折算壹日。扣案之斜口鉗、鑿子及鐵鎚各壹把，
均沒收。
    事  實
一、乙○○於民國（下同）97年6月14日下午3時50分許許，騎乘
    車牌號碼OMY-587號重型機車，行經臺南市東區精忠三村617
    號（原為國防部眷舍，由國防部陸軍第八軍團五四工兵群管
    理）前時，因見該處無人看管，竟意圖為自己不法之所有，
    持其所有客觀上對於人之生命、身體、安全構成威脅，具危
    險性，可供兇器使用之斜口鉗、鑿子及鐵鎚各1把，下手竊
    取該處之鐵捲門1片（長120公分、寬75公分），惟於尚未得
    手之際，即為巡邏員警當場查獲，因而不遂。
二、案經台南市警察局第一分局報告台灣台南地方法院檢察署檢
    察官偵查聲請簡易判決處刑。
    理  由
一、訊據被告固坦承於案發時、地，持其所有之鐵鎚去敲鐵捲門
    ，剛敲下來就被發現等情，惟矢口否認竊盜犯行，辯稱：「
    當時下午三、四點，人來來往往很多，不是沒有人，因為精
    忠三村已廢村遷移，無人看管，亦未設有警示、警告標示牌
    ，且案發地點之涉案建物乃殘破不堪之空屋，很多人都在撿
    廢鐵，鐵捲捲門已拆一半了，我以為是人家不要的，我沒有
    竊盜的意圖，鑿子及斜口鉗，我是放在機車內」等情
二、經查：
（一）台南市精忠三村617號係國防部之財產，而該處之鐵捲門1
      片，為國防部陸軍第八軍團五四工兵群承辦人甲○○領回
      等情，已經證人甲○○於警詢時證述明確，並有贓物認領
      保管單1紙、鐵捲門照片1張、現場照片2張（警卷第13-15
      頁）在卷可證。而台南市○○○村○○○○○道新城國宅
      ，公告拆遷日期自96年9月1日起至96年11月30日止，有國
      防部公告1紙在卷可稽（原審卷第44頁），其拆除作業，
      則係國防部委由台南市政府代為拆除，工期自97年2月15
      日起至97年9月30日，完成第1階段拆除工作。該村之617
      號建物，原眷戶黃燕子已於95年3月25日與陸軍第八軍團
      完成點交及搬遷等情，亦有陸軍第八軍團指揮部98年5月
      21日陸八軍眷字第0980004856號函及所附搬遷暨眷舍（建
      物）點交切結書在卷可稽（本院卷）。由此可知，上開台
      南市精忠三村之建物，係國防部之眷舍，由陸軍第八軍團
      管理，而該村617號建物之原眷戶黃燕子已於95年3月25
      日與國防部完成點交及搬遷，是該建物係國防部之眷舍，
      並非被告所有之物，可以認定。
（二）又台南市精忠三村之拆除作業，自97年2月15日起至97年9
      月30日，完成第1階段拆除工作，被告於97年6月14日拆取
      該村617號建物之鐵捲門1片，雖係在該村拆除工期內，然
      拆除並非丟棄，無人居住空屋之物品，亦非得任意拿取，
      況當時該建物尚未拆除，仍有鐵捲門在建物上，有現場照
      片2紙可證（警卷第15頁），而該鐵捲門亦有相當價值，
      亦經被告於警詢時供承在卷（警卷第2頁），與一般拆除
      之建築廢棄物顯然不同，而拆除後之物品屬國防部的財產
      ，不能讓他人拿走，管理單位有做巡查等情，復據證人甲
      ○○於原審證述屬實（原審卷第38-39頁），自非已丟棄
      之無主物，且現場雖係拆除現場，但正在進行拆除作業，
      縱無人看管，亦無告示，但並非一般垃圾堆置場所，亦非
      公共場所，外觀上不能認該處之物，係已丟棄之垃圾。既
      非被告所有之物，自不得任意進入拿取之。
（三）按竊盜罪以意圖為自己或第三人不法之所有，竊取他人之
      動產為要件，本件被告拆取之台南市精忠三村617號建物
      上之鐵捲門，非被告所有之物，而係國防部眷舍之一部分
      ，且具有相當價值，並非已丟棄之無主物，自屬「他人之
      動產」。被告辯稱：因為精忠三村已廢村遷移，無人看管
      ，亦未設有警示、警告標示牌，且案發地點之涉案建物乃
      殘破不堪之空屋，很多人都在撿廢鐵，鐵門已拆一半了，
      我以為是人家不要的等情，自非可採。該鐵捲門又非棄置
      於一般垃圾場所，被告拆取欲出售變賣，已經被告於警詢
      中坦承在卷（警卷第2頁），其不法立於所有人地位，意
      圖變賣該鐵捲門，即具「為自己不法所有之意圖」，所辯
      ：我沒有竊盜的意圖等情，亦非可信。又被告以和平方式
      取得該鐵捲門，即係「竊取行為」，此與附近有無人並無
      關，被告所辯：當時下午三、四點，人來來往往很多，不
      是沒有人等情，不影響被告竊取犯行之成立。至證人甲○
      ○於原審雖證稱：「（問：一般而言，要蓋新建物，現有
      建物物剷平，剷除的東西要如何處理？）以廢棄物方式處
      理」、「以發包方式，由廠商處理」等情（原審卷第40頁
      及背面），然此僅就「一般情形」而言，並非就本案而論
      ，不論本件拆除後將如何處理，並非廢棄之垃圾，亦無外
      觀上誤認為垃圾之情事，自不能為被告有利之認定。本件
      事證已明，被告犯行應可認定，
三、按攜帶兇器加重竊盜罪所謂之兇器，其種類並無限制，凡客
    觀上足對人之生命、身體、安全構成威脅，具有危險性之兇
    器均屬之，且祇須行竊時攜帶此種具有危險性之兇器為已足
    ，並不以攜帶之初有行兇之意圖為必要（最高法院79年臺上
    字第5253號著有判例要旨可資參照）。是被告持以犯本件竊
    盜所用之斜口鉗、鑿子及鐵鎚等物，要均屬質地堅硬，可供
    人持以對外攻擊，如果用以施暴、脅迫、甚或單純抵抗，依
    一般社會觀念，足以對人之身體、生命構成威脅，客觀上即
    具有危險性，自均係屬兇器無疑，被告於警詢及檢察官訊問
    時已坦承：拿鐵鎚、鑿子及斜口鉗竊取鐵捲門等情（警卷第
    2頁、97年偵字第9033號偵查卷第7頁），所辯：鑿子及斜口
    鉗，我是放在機車內等情，並無足採。另被告雖已著手於竊
    盜之構成要件行為，惟於尚未得手財物之際即被發覺查獲，
    是核被告所為，係犯刑法第321條第2項、第1項第3款之攜帶
    兇器竊盜未遂罪，並爰依刑法第25 條第2項之規定減輕其刑
    。
四、原審未予詳查，遽認被告無罪，尚有未洽，檢察官據此提起
    上訴，認被告有竊盜犯行，指摘原判決不當，為有理由，自
    應由本院撤銷改判。爰審酌被告素行非惡，犯本罪之動機、
    手段、目的，及被害人尚未受有任何財產損失，並考量被告
    犯後態度，暨檢察官之具體求刑等一切情狀，量處有期徒刑
    四月，並諭知易科罰金之折算標準，以資懲儆。至扣案之斜
    口鉗、鑿子及鐵鎚各1把等物，均為被告所有，供其犯本罪
    所用之物，業據被告於本院陳明在卷，爰依刑法第38條第1
    項第2款之規定宣告沒收。
據上論結，應依刑事訴訟法第369條第1項前段、第364條、第299
條第1項前段、刑法第321條第2項、第1項第3款、第25條第2款、
第41條第1項前段、第38條第1項第2款，判決如主文。
本案經檢察官謝錫和到庭執行職務。
中    華    民    國    98    年    6     月    30    日
                  刑事第三庭    審判長法  官  陳義仲
                                      法  官  蘇清水
                                      法  官  宋明中
以上正本證明與原本無異。
不得上訴。
                                      書記官  黃子起
中    華    民    國    98    年    6     月    30    日
附錄本件論罪科刑法條全文:
中華民國刑法第321條
（加重竊盜罪）
犯竊盜罪而有左列情形之一者，處6月以上、5年以下有期徒刑：
一、於夜間侵入住宅或有人居住之建築物、船艦或隱匿其內而犯
之者。
二、毀越門扇、牆垣或其他安全設備而犯之者。
三、攜帶兇器而犯之者。
四、結夥三人以上而犯之者。
五、乘火災、水災或其他災害之際而犯之者。
六、在車站或埠頭而犯之者。
前項之未遂犯罰之。


司法院資訊處製作；財團法人民間司法改革基金會備份。
